臺灣高等法院高雄分院刑事判決　　　　　九十一年度上訴字第一八一四號
　　上　訴　人
　　即　被　告　乙○○
右上訴人因妨害兵役案件，不服臺灣高雄地方法院九十一年度易字第一五０三號，中
華民國九十一年九月二十日第一審判決（起訴案號：臺灣高雄地方法院檢察署九十一
年偵字第六五八五號）提起上訴，本件判決如左：
      主      文
上訴駁回。
      事實及理由
一、本案經本院審理結果，認第一審判決認事用法及量刑均無不當，應予維持，並引
    用第一審判決書記載之事實、證據及理由。
二、原審因依修甲後妨害兵役治罪條例第一條、第十條第三項、第一項第三款、第五
    條、刑法第二條第一項前段、第四十七條、第四十一條第一項前段，罰金罰鍰提
    高標準條例第二條之規定，並審酌被告犯罪之手段，因遷移居住處所，無故不依
    規定申報，致後備軍人臨時召集令無法送達，而未受召集，所為非是，惟念其犯
    後坦承犯行，犯罪情節尚屬輕微等一切情狀，量處有期徒刑三月，並諭知如易科
    罰金之折算標準，認事用法，核無不合，量刑亦屬妥適。被告上訴意旨，以其非
    故意妨害兵役，否認犯罪，指摘原判決不當，為無理由，應予駁回。
據上論斷，應依刑事訴訟法第三百六十八條、第三百七十三條，判決如主文。
本案經檢察官鄭文貴到庭執行職務。
中    華    民    國     九十一     年      十二      月     二十五     日
                              臺灣高等法院高雄分院刑事第九庭
                                  審判長法官  張明松
                                        法官  江泰章
                                        法官  任森銓
右甲本證明與原本無異。
如不服本判決應於收受本判決後十日內向本院提出上訴書狀，其未述上訴理由者，
並得於提起上訴後十日內向本院補提理由書狀（均須按他造當事人之人數附繕本)「
切勿逕送上級法院」。
                                      書記官  施耀程
中    華    民    國     九十一     年      十二      月     二十六     日
附錄  本件判決論罪科刑法條：
妨害兵役治罪條例第十條：
（後備軍人或國民兵妨害兵役罪）
後備軍人意圖避免召集處理有下列行為之一者，處一年以下有期徒刑、拘役或科新台
幣九萬元以下罰金：
一  離營歸鄉無故不依規定報到，或重複申報戶籍者。
二  拒絕依規定調查，或體格檢查不到者。
三  居住處所遷移，無故不依規定申報者。
國民兵犯前項第三款之罪者，處六月以下有期徒刑、拘役或科新台幣三萬元以下罰金
。
後備軍人犯第一項之罪或國民兵犯前項之罪，致使召集令無法送達者，以意圖避免召
集論；分別依第五條或第六條科刑。
妨害兵役治罪條例第五條：
（居免動員或臨時召集罪）
意圖避免動員召集或臨時召集，而有下列行為之一者，處五年以下有期徒刑：
一  捏造免役、除役、轉役、緩召、逐次召集或儘後召集原因者。
二  毀傷身體者。
三  緩召、逐次召集或儘後召集原因消滅後，無故逾三十日，未自動申報者。
四  拒絕接受召集令者。
五  應受召集，無故逾入營期限二日者。
六  使人頂替本人應召者。
                                                                    Ａ
臺灣高雄地方法院刑事判決                        九十一年度易字第一五三號
    公  訴  人  臺灣高雄地方法院檢察署檢察官
    被      告  乙○○  男  二十五歲（民國○○○年○月○日生）
                        住高雄市○○區○○街一二三巷四之一號
                        居高雄縣鳳山市○○路○段二○九巷十九弄八之三號
                        身分證統一編號：Ｅ一二五三六五二六號
右列被告因違反妨害兵役治罪條例案件，經檢察官提起公訴（九十一年度偵字第六五
八五號），本院判決如左：
    主  文
乙○○後備軍人，居住處所遷移，無故不依規定申報，致使臨時召集令無法送達，累
犯，處有期徒刑參月，如易科罰金，以參佰元折算壹日。
    事  實
一、乙○○前於民國八十六年間因違反槍砲彈藥刀械管制條例案件，經台灣高等法院
    高雄分院以八十七年度上易字第二六五號刑事判決判處有期徒刑六月確定，而於
    八十九年七月二十八日因縮刑期滿執行完畢。其原係現役軍人，因涉犯上開案件
    而停役，於未回役前，係後備軍人，原居住於高雄市○○區○○街一二三巷四之
    一號，明知其居住處所遷移，即應依規定向有關機關申報，竟無故不依規定申報
    ，致使高雄市團管區司令部所發指定其應於九十一年三月十八日上午八時，前往
    高雄縣大樹鄉嶺口營區報到之回臨七十八號臨時召集令，由高雄市政府警察局小
    港分局漢民路派出所警員王文雄分別於九十一年三月五日、同年月六日、同年月
    九日、同年月十日及同年月十一日送達至乙○○前揭住處，均無法送達其本人。
二、案經高雄市團管部移送臺灣高雄地方法院檢察署檢察官偵查起訴。
    理  由
一、右揭犯罪事實，業據被告乙○○於本院審理時坦承不諱，並有高雄市團管部於九
    十一年三月二十二日以（九一）嵩愛字第一四六六號妨害兵役案件移送報告書函
    敘綦詳，並檢附高雄市團管區列管後備軍人行方不明遷出未報移送法辦年籍表、
    臨時召集令、召集令交付通知書各一件附卷可稽。是依上開補強證據，已足資擔
    保被告於本院審理中所為上開任意性自白具有相當程度之真實性，而得使本院確
    信被告前述自白之犯罪事實確屬真實，本件事證明確，被告之犯行堪以認定。
二、查被告行為後，妨害兵役治罪條例已於九十一年六月二十六日修甲公布，並自同
    年月二十八日生效，修甲前該條例第十一條第三項之無故不申報致臨時召集令無
    法送達罪，應依同條例第六條之刑罰科刑之條文，修甲後分別移至第十條及第五
    條，法定刑由六月以上五年以下有期徒刑，修甲為五年以下有期徒刑，新舊法比
    較結果，以修甲後之規定有利於被告，依刑法第二條第一項前段規定，應適用裁
    判時即修甲後之妨害兵役治罪條例第十條規定，依該條例修甲後之第五條刑罰科
    刑。按常備兵在現役在營期間因經通緝、羈押，或經觀察勒戒或宣告徒刑、拘役
    確定在執行中者，停服現役，而在停役中之人員，為後備軍人，兵役法第二十條
    及第二十七條分別定有明文。被告乙○○在停服現役且未回役前，為後備軍人，
    渠遷離居住處所無故不申報，致使臨時召集令無法送達本人，核其所為，係犯修
    甲後妨害兵役治罪條例第十條第三項之無故不申報致臨時召集令無法送達罪，應
    依同條例第五條之刑罰科刑。又被告前於民國八十六年間因違反槍砲彈藥刀械管
    制條例案件，經台灣高等法院高雄分院以八十七年度上易字第二六五號刑事判決
    判處有期徒刑六月確定，而於八十九年七月二十八日因縮刑期滿執行完畢之事實
    ，有臺灣高等法院被告全國前案紀錄表暨臺灣高雄地方法院檢察署刑案資料查註
    紀錄表各一份在卷可稽，被告前受有期徒刑執行完畢，於五年以內再犯本件最重
    本刑為有期徒刑以上之罪，為累犯，應依刑法第四十七條之規定加重其刑。爰審
    酌被告犯罪之手段，因遷移居住處所，無故不依規定申報，致後備軍人臨時召集
    令無法送達，而未受召集，所為非是，惟念其犯後坦承犯行，犯罪情節尚屬輕微
    等一切情狀，量處如主文所示之刑，並諭知易科罰金之折算標準。
據上論斷，應依刑事訴訟法第二百九十九條第一項前段，修甲後妨害兵役治罪條例第
一條、第十條第三項、第一項第三款、第五條，刑法第二條第一項前段、第四十七條
、第四十一條第一項前段，罰金罰鍰提高標準條例第二條，判決如主文。
本案經檢察官李靜文到庭執行職務
中      華      民      國     九十一     年     九     月     二十     日
                                    台灣高雄地方法院刑事第六庭
                                        審判長  法 官     李政庭
                                                法 官     周玉群
                                                法 官     邱泰錄
右甲本證明與原本無異。
如不服本判決，應於判決送達後十日內，向本院提出上訴狀。
                                                書記官    林慧君
中    華    民    國      九十一      年     九       月      二十     日
妨害兵役治罪條例第十條
 (後備軍人或國民兵妨害兵役罪)
後備軍人意圖避免召集處理有下列行為之一者，處一年以下有期徒刑、拘役或科新台
幣三萬元以下罰金：
一  離營歸鄉無故不依規定報到，或重複申報戶籍者。
二  拒絕依規定調查，或體格檢查不到者。
三  居住處所遷移，無故不依規定申報者。
國民兵犯前項第三款之罪者，處六月以下有期徒刑、拘役科新台幣三萬元以下罰金。
後備軍人犯第一項之罪或國民兵犯第二項之罪，致使召集令無法送達者，以意圖避免
召集論；分別依第五條、第六條科刑。
妨害兵役治罪條例第五條
 (避免動員或臨時召集罪)
意圖避免動員召集或臨時召集，而有左列行為之一者，處五年以下有期徒刑：
一  捏造免役、除役、轉役、緩召、逐次召集或儘後召集原因者。
二  毀傷身體者。
三  緩召、逐次召集或儘後召集原因消滅後，無故逾三十日，未自動申報者。
四  拒絕接受召集令者。
五  應受召集，無故逾入營期限二日者。
六  使人頂替本人應召者。
